【裁判字號】    97,訴,472
【裁判日期】    980218
【裁判案由】    詐欺等
【裁判全文】
臺灣花蓮地方法院刑事判決               97年度訴字第472號
公  訴  人  臺灣花蓮地方法院檢察署檢察官
被      告  丙○○
            甲○○
                      號
上列被告因詐欺等案件，經檢察官提起公訴（97年度偵字第4997
號），本院判決如下：
    主  文
丙○○竊盜，累犯，處有期徒刑柒月；又共同行使偽造私文書，
足以生損害於他人，貳罪，均累犯，各處有期徒刑參月，偽造之
簽帳單貳紙上偽造之「乙○○」簽名貳枚，均沒收。應執行有期
徒刑壹年，偽造之簽帳單貳紙上偽造之「乙○○」簽名貳枚，均
沒收。
甲○○共同行使偽造私文書，足以生損害於他人，貳罪，各處有
期徒刑貳月，如易科罰金，均以新臺幣壹仟元折算壹日，偽造之
簽帳單貳紙上偽造之「乙○○」簽名貳枚，均沒收。應執行有期
徒刑參月，如易科罰金，以新臺幣壹仟元折算壹日，偽造之簽帳
單貳紙上偽造之「乙○○」簽名貳枚，均沒收。
    事  實
一、丙○○前有竊盜、偽造有價證券、贓物、偽造文書等前案紀
    錄，於民國89年9月22 日因竊盜等案件，經臺灣高雄地方法
    院以89年度訴字第1839號判決判處有期徒刑1年6月，並應於
    刑之執行前，令入勞動場所強制工作3年確定，嗣於94年6月
    2日縮刑期滿執行完畢。詎其猶不知悔改，於97年10月16日2
    2時18分許，騎機車至花蓮縣花蓮市○○路202號1 樓前，見
    乙○○所有停在該處之車牌號碼JC-6946 號自小客車車門未
    上鎖，因其缺錢花用，認有機可趁，竟意圖為自己不法所有
    之犯意，徒手打開車門後，竊取乙○○所有放在車上之皮包
    1個（內有女用小錢包1個、乙○○所有慶豐銀行信用2張《
    卡號分別為「0000000000000000號」、「0000000000000000
    號」》、國民身分證1張、駕駛執照2張、機車行照1 張、郵
    局存摺1本、提款卡1張、SAMSUNG牌手機1支、健保卡1 張、
    林昀所有中國信託商業銀行卡號「0000000000000000號」信
    用卡1張、國民身分證1張、駕駛執照2張、健保卡1張、郵局
    存摺1本、提款卡1張、許馨昀所有健保卡1 張、林逸捷所有
    健保卡1 張），得手後，僅拿取女用小錢包內乙○○所有慶
    豐銀行卡號「0000000000000000號」之信用卡，將女用小錢
    包棄置於花蓮縣花蓮市○○路10之3 號騎樓之信箱內，其餘
    物品則棄置於同縣市○○路196號騎樓下之車牌號碼PDO-650
    號機車踏板上。
二、丙○○旋於97年10月16日22時40分許，在花蓮縣花蓮市○○
    路38 號「金坊KTV」停車場前，將該上開竊得之信用卡交給
    甲○○，其二人即共同基於行使偽造私文書及詐取得利之犯
    意聯絡，推由甲○○持該張信用卡至「金坊KTV 」向店員呂
    家卉佯稱欲以其有權使用之前揭信用卡刷卡支付其等於97年
    10月12日至該店消費積欠之款項新臺幣（下同）6900元，致
    呂家卉信以為真，即同意甲○○以該信用卡簽帳付款，並於
    同日22時55分許列印載明消費金額為6900元簽帳單交給甲○○簽帳，甲○○即在該簽帳單「簽名」欄上偽簽「乙○○」
    之簽名1枚，冒用「乙○○ 」之名義偽造該紙簽帳單，並交
    付呂家卉而行使之，藉此表示確係「乙○○」本人在該特約
    商店以刷卡方式消費帳單所載金額，請發卡銀行於特約商店
    請款時，墊付簽帳之帳款，嗣「乙○○」必將依約償還發卡
    銀行該筆款項之意，足以生損害於「金坊KTV 」、「慶豐銀
    行」及乙○○本人。丙○○、甲○○又共同基於行使偽造私
    文書及詐欺得利之犯意聯絡，於同日23時許，共同至花蓮縣
    花蓮市○○○路127 號「佳麗金美容護膚店」，推由甲○○
    持該張信用卡向「佳麗金美容護膚店」之店員賴佩芸佯稱欲
    以其有權使用之前揭信用卡刷卡支付其等於97年10月13日至
    該店消費積欠之款項3000元，致賴佩芸信以為真，即同意甲○○以該信用卡簽帳付款，並於同日23時28分許列印載明消
    費金額為3000元簽帳單交給甲○○簽帳，甲○○即在該簽帳
    單「簽名」欄上偽簽「乙○○」之簽名1 枚，冒用「乙○○
    」之名義偽造該紙簽帳單，並交付賴佩芸而行使之，藉此表
    示確係「乙○○」本人在該特約商店以刷卡方式消費帳單所
    載金額，請發卡銀行於特約商店請款時，墊付簽帳之帳款，
    嗣「乙○○」必將依約償還發卡銀行該筆款項之意，足以生
    損害於「佳麗金美容護膚店」、「慶豐銀行」及乙○○本人
    。嗣警方接獲乙○○報案，循線於同日23時55分許，在「金
    坊KTV 」查獲丙○○、甲○○二人，並在丙○○身上扣得乙○○所有之信用卡1 張，並根據丙○○之供述，分別在同縣
    市○○路10之3號騎樓之信箱內、同縣市○○路196號騎樓下
    停放之車牌號碼PDO-650 號機車踏板上起獲乙○○遭竊之皮
    包等物，而偵悉上情。
二、案經被害人乙○○訴由花蓮縣警察局花蓮分局報請臺灣花蓮
    地方法院檢察署檢察官偵查後起訴。
    理  由
壹、證據能力部分：
（一）按被告以外之人於審判外之言詞或書面陳述，除法律有規
      定者外，不得作為證據。又被告以外之人於審判外之陳述
      ，經當事人於審判程序同意作為證據，法院審酌該言詞陳
      述或書面陳述作成時之情況，認為適當者，亦得為證據。
      當事人、代理人或辯護人於法院調查證據時，知有第 159
      條第1 項不得為證據之情形，而未於言詞辯論終結前聲明
      異議者，視為有前項之同意，刑事訴訟法第159條第1項及
      第159條之5分別定有明文。查被害人即證人乙○○及證人
      呂家卉、賴佩芸於警詢時之陳述，雖不合刑事訴訟法第15
      9條之2、第159條之3有關傳聞法則例外之要件，惟被告丙○○、甲○○就前開審判外之言詞陳述之證據能力，迄於
      本案言詞辯論終結前均未聲明異議，本院審酌該等言詞或
      書面陳述作成之情況，核無違法取證及證明力明顯過低之
      瑕疵，認為以之作為證據亦屬適當，故依上開規定，前開
      證人於警詢時之陳述，均具有證據能力。
（二）又本案認定事實所引用本件卷證之所有文書證據，檢察官
      及被告二人並未主張排除前開書證之證據能力，且迄於本
      院言詞辯論終結前均未表示異議，本院審酌前開書證並無
      刑事訴訟法第159條之4規定顯有不可信之情況與不得作為
      證據之情形，是本案認定事實所引用本件卷證所有之文書
      證據，亦均認為有證據能力，合先敘明。
貳、實體部分：
一、上揭犯罪事實，業據被告丙○○於警詢、偵查及本院審理時
    中坦認不諱，並經被害人即證人乙○○及證人呂家卉、賴佩
    芸於警詢各指訴或證述甚詳，復有搜索扣押筆錄、扣押物品
    目錄表、贓物認領保管單、簽認單各1紙、現場照片14 幀、
    簽帳單影本2 紙等在卷可憑，堪認被告丙○○之自白屬實，
    殊值採信。
二、被告甲○○對於在上開時、地持被告丙○○竊得之乙○○所
    有「慶豐銀行」之信用卡，冒用「乙○○」之名義偽造簽帳
    單以刷卡結清帳款之事實，並未否認，惟辯稱：伊在慈濟醫
    院停車場當管理員，認識當時在慈濟醫院當志工的丙○○，
    當天晚上丙○○打電話叫伊從家裡出來，要伊幫他刷卡，伊
    當時有問丙○○該信用卡是誰的，丙○○說是朋友的，且看
    丙○○腳痛不方便，所以才幫他刷卡，伊並不知道丙○○交
    付之信用卡係偷來的云云。然查，被告甲○○於上開時間分
    別至「金坊KTV」、「佳麗金美容護膚店 」刷卡結清之欠款
    ，係被告二人與其他朋友分別於97年10月12日、13日至該店
    內消費所積欠，並由被告丙○○簽帳等情，業據證人呂家卉
    、賴佩芸於警詢時證述明確，並有簽認單1 紙附卷可憑，並
    為被告甲○○所不否認，堪信屬實，且被告甲○○、丙○○
    二人係在97年中才因工作關係而認識，此據證人即同案被告
    丙○○於本院審理時證述可稽（見本院卷第42頁），則被告
    二人至本件案發之時不過才認識三、四個月，其二人應非熟
    識，被告甲○○何以願意幫被告丙○○持他人之信用卡刷卡
    簽帳，此應係上開帳款均係其等共同消費所積欠，被告甲○○亦自承曾向被告丙○○借款（見本院卷第49頁、第50頁）
    ，而欠被告丙○○的人情之緣故，否則一般人應不致為了不
    熟識的朋友而甘冒風險持他人之信用卡刷卡簽帳，況被告甲○○亦明知信用卡應由持卡人親自簽名，若被告丙○○確有
    告知被告甲○○該信用卡係其朋友的，則該名朋友何不親自
    到場幫被告丙○○刷卡即可，何必在深夜叫被告甲○○從家
    裡出來幫忙刷卡，此舉顯有違常理。又被告丙○○既然可以
    在案發前至「金坊KTV」、「佳麗金美容護膚店 」唱歌喝酒
    作樂，並可以騎機車至花蓮縣花蓮市○○路202號1樓前偷竊
    乙○○之財物，豈有無法行走至上開商店刷卡簽帳而必須由
    他人代行之理，且上開商店均位於1 樓，被告丙○○自己步
    行至該商店並無任何問題，被告甲○○對此亦知之甚詳，況
    被告丙○○亦證稱：被告甲○○沒有問他為何自己不去刷卡
    等語（見本院卷第44頁），可見被告甲○○稱係因為被告丙○○的腳不方便，所以才幫他刷卡云云，要屬卸責之詞，實
    難採信。則被告甲○○在諸多違背常情之情況下，仍然持被
    告丙○○所交付之上揭信用卡至上開商店刷卡簽帳，縱其不
    知該張信用卡係被告丙○○所竊得，亦應知該張信用卡之來
    源有問題，而無權持該張信用卡刷卡簽帳，卻仍然於上開時
    、地冒用「乙○○」之名義刷卡簽帳，其與被告丙○○就行
    使偽造私文書及詐取得利之犯行，有犯意聯絡及行為分擔，
    已堪認定。
三、綜上所述，被告二人既均非該張信用卡之合法持卡人，發卡
    銀行核無墊付帳款之義務，因之，除將可能使「金坊KTV 」
    、「佳麗金美容護膚店」對被告丙○○之債權因簽帳而消滅
    卻未能自發卡銀行取回價金資為補償外，亦有使發卡銀行誤
    為墊付帳款惟無法請求持卡人乙○○償還，或致乙○○誤遭
    發卡銀行追索該筆款項之虞，是以，被告二人所為足以生損
    害於「金坊KTV」、「佳麗金美容護膚店」、「慶豐銀行 」
    及乙○○本人，事屬當然，本件事證已明，被告二人犯行洵
    堪認定，均應依法論科。
四、核被告丙○○竊取乙○○所有皮包等財物部分，係犯刑法第
    320條第1項之竊盜罪。又被告二人二次推由被告甲○○以乙○○所有之信用卡刷卡，並冒用乙○○之名義偽造簽帳單。
    持向「金坊KTV」、「佳麗金美容護膚店 」之店員行使，以
    清償之前之欠款，足以生損害於「金坊KTV」、「 佳麗金美
    容護膚店」、「慶豐銀行」及乙○○，核其等此部分之行為
    ，均係犯刑法第216條、第210條之行使偽造私文書罪及刑法
    第339條第2項之詐欺得利罪，被告甲○○偽造「乙○○」簽
    名，屬偽造文書之部分行為，偽造之低度行為應為行使之高
    度行為吸收，均不另論罪。被告丙○○、甲○○就所犯行使
    偽造私文書罪及詐欺得利罪，有犯意聯絡與行為分擔，為共
    同正犯。公訴意旨固以被告二人所犯為刑法339第1項之詐欺
    取財罪，惟依前揭被告二人刷卡付款之目的，係為清償其等
    在上開商店唱歌、飲酒消費之欠款，而獲得清償債務之利益
    ，故本院認為其等前揭所犯應為詐欺得利罪，自應於基本社
    會事實同一之範圍內，變更起訴法條。被告甲○○交付偽造
    簽帳單予「金坊KTV」、「佳麗金美容護膚店 」等店員之行
    為，除屬行使偽造私文書之行為外，同時復係施用詐術之構
    成要件該當行為，係以一行為觸犯該2 罪名，應依想像競合
    犯之規定，從一重以行使偽造私文書罪處斷。另被告丙○○
    所犯竊盜罪、二次行使偽造私文書罪及被告甲○○所犯二次
    行使偽造私文書罪，均犯意各別，行為互殊，均應分論併罰
    。又被告丙○○有事實欄所載前科執行情形，此有臺灣高等
    法院被告前案紀錄表在卷可憑，其於前案有期徒刑執行完畢
    後，5年內故意再犯有期徒刑以上之2罪，均為累犯，均應依
    法加重其刑。爰審酌被告丙○○有多項竊盜等前科紀錄（見
    臺灣高等法院被告前案紀錄表），素行不佳，犯罪之動機、
    目的、手段，行使偽造私文書所欲詐欺得利之價值、犯行所
    生之危害，惟其事後能坦認犯行，頗具悔意，但尚未與被害
    人和解，犯後態度不佳等一切情狀，各量處如主文所示之刑
    ，並定其應執行之刑；另被告甲○○前無任何科刑紀錄（見
    臺灣高等法院被告前案紀錄表），素行尚稱良好，犯罪之動
    機、目的、手段，尚未與被害人和解，犯後態度不佳等一切
    情狀，量處如主文所示之刑及均諭知易科罰金之折算標準，
    並定其應執行之刑。
五、至偽造簽帳單2紙上偽造之「乙○○」簽名各1枚，不論屬於
    犯人與否，應依刑法第219 條規定沒收。至該紙偽造之簽帳
    單於交出後，已屬特約商店所有，而非被告二人所有之物，
    復均非屬違禁物，依法自不得諭知沒收，附此敘明。
據上論斷，應依刑事訴訟法229條第1項前段、第300條，刑法第2
8條、第210條、第216條、第320條第1項、第339條第2項、第 55
條、第47條第1項、第41條第1項前段、第2項、第51條第5款、第
219條，刑法施行法第1條之1，判決如主文。
本案經檢察官張立中到庭執行職務。
中    華    民    國    98    年    2     月    18    日
                  刑事第三庭    審判長法  官  李世華
                                      法  官  湯國杰
                                      法  官  許乃文
以上正本證明與原本無異。
如不服本判決應於收受送達後10日內向本院提出上訴書狀，並應
敘述具體理由。其未敘述上訴理由者，應於上訴期間屆滿後20日
內向本院補提理由書 (均須按他造當事人之人數附繕本)「 切勿
逕送上級法院」。告訴人或被害人如對於本判決不服者，應具備
理由請求檢察官上訴，其上訴期間之計算係以檢察官收受判決正
本之日期為準。
中    華    民    國    98    年    2     月    18    日
                                      書記官
附本件論罪科刑依據之法條：
中華民國刑法第210條：
偽造、變造私文書，足以生損害於公眾或他人者，處5 年以下有
期徒刑。
中華民國刑法第216條：
行使第 210 條至第 215 條之文書者，依偽造、變造文書或登載
不實事項或使登載不實事項之規定處斷。
中華民國刑法第320條：
意圖為自己或第三人不法之所有，而竊取他人之動產者，為竊盜
罪，處 5 年以下有期徒刑、拘役或 5 百元以下罰金。
意圖為自己或第三人不法之利益，而竊佔他人之不動產者，依前
項之規定處斷。
前二項之未遂犯罰之。
中華民國刑法第339條：
意圖為自己或第三人不法之所有，以詐術使人將本人或第三人之
物交付者，處 5 年以下有期徒刑、拘役或科或併科 1 千元以下
罰金。
以前項方法得財產上不法之利益或使第三人得之者，亦同。
前二項之未遂犯罰之。


司法院資訊處製作；財團法人民間司法改革基金會備份。
